【裁判字號】    97,抗,172
【裁判日期】    970229
【裁判案由】    本票裁定
【裁判全文】
臺灣臺北地方法院民事裁定               97年度抗字第172號
抗  告  人    凱盛國際股份有限公司
兼法定代理人  丙○○
抗  告  人    丁○○
相  對  人    上海商業儲蓄銀行股份有限公司
法定代理人    甲○○
代  理  人    乙○○
上列當事人間本票裁定事件，抗告人對於中華民國97年1月15
日本院97年度票字第1624號裁定提起抗告，本院裁定如下：
    主  文
抗告駁回。
抗告費用新臺幣壹仟元由抗告人負擔。
    理  由
一、相對人於原審聲請意旨略以：相對人執有抗告人於民國95年
    8月10日簽發之本票1紙（下稱系爭本票），內載金額新臺幣
    （下同）3,000萬元，付款地在聲請人公司事務所，利息按
    年利率5％計算，免除作成拒絕證書，到期日未載，詎於96
    年6月26日經提示僅支付其中部分外，其餘1,769萬6,023元
    未獲付款，爰依票據法第123條之規定，聲請裁定就上開未
    付票款本息許可強制執行等語。原審就系爭本票中之1,769
    萬6,023元及自96年6月26日起算之約定利息，裁定准許強制
    執行。
二、抗告意旨略以：相對人於到期日並未向抗告人為付款提示及
    催討，亦未提及催討之證據，其行使票據權利實非適法，原
    裁定准許相對人強制執行之聲請，即有違誤等語。
三、按執票人依票據法第123條規定，聲請法院裁定許可對發票
    人強制執行，係屬非訟事件，此項聲請之裁定，及抗告法院
    之裁定，僅依非訟事件程序，就本票形式上之要件是否具備
    予以審查為已足，並無確定實體上法律關係存否之效力，如
    發票人就票據債務之存否有爭執時，應由發票人提起確認之
    訴，以資解決。最高法院57年度台抗字第76號、56年台抗字
    第714號判例意旨參照。復按，本票既已載明免除作成拒絕
    證書，執票人聲請裁定准予強制執行，即毋庸提出已為付款
    提示之證據。苟發票人抗辯執票人未為提示，依票據法第12
    4條準用同法第95條但書之規定，即應由其負舉證之責（最
    高法院94年度台抗字第823號判決意旨參照）。
四、經查，相對人所主張之事實已據其提出本票1紙為證據，原
    裁定予以准許，形式上審查即無不合。抗告意旨稱：相對人
    於到期日並未向抗告人為付款之提示，卷內亦無相對人已為
    付款提示之證據等情。然系爭本票已載明免除作成拒絕證書
    ，揆諸前揭最高法院裁判意旨，自應由抗告人就相對人未提
    示舉證證明之，抗告人就此部分未能證明。從而，抗告意旨
    指摘原裁定不當，求予廢棄，委無理由，應予駁回。
五、據上論結，本件抗告為無理由，爰依非訟事件法第21條第2
    項、第24條第1項、第46條，民事訴訟法第495條之1第1項、
    第449條第1項、第78條，裁定如主文。
中    華    民    國    97    年    2     月    29    日
                  民事第四庭  審判長法  官  劉坤典
                                    法  官  匡  偉
                                    法  官  賴武志
以上正本係照原本作成
本裁定不得再抗告
中    華    民    國    97    年    2     月    29    日
                                    書記官  施若娟


司法院資訊處製作；財團法人民間司法改革基金會備份。
